最高法院刑事判決　　　　　　九十六年度台上字第七一四六號
上　訴　人　甲○○
選任辯護人　陳慧博律師
上列上訴人因違反槍砲彈藥刀械管制條例案件，不服台灣高等法
院高雄分院中華民國九十六年四月十八日第二審判決（九十六年
度上訴字第一三八號，起訴案號：台灣高雄地方法院檢察署九十
五年度偵字第四八一四號），提起上訴，本院判決如下：
    主  文
原判決撤銷，發回台灣高等法院高雄分院。
    理  由
本件原判決認定上訴人甲○○有其事實欄所載之犯行，因而撤銷
第一審諭知免訴之判決，改判論上訴人未經許可，持有可發射子
彈具有殺傷力之改造手槍罪，累犯，處有期徒刑參年貳月，併科
罰金新台幣陸萬元，罰金部分同時諭知易服勞役之折算標準，並
為相關從刑之宣告；固非無見。
惟查：(一)、事實認定與理由說明或與卷證資料不符，即有理由矛
盾之違誤。又按判決應宣示之，但不經言詞辯論之判決，不在此
限，刑事訴訟法第二百二十四條第一項定有明文。又裁判製作裁
判書者，除有特別規定外，應以正本送達於當事人、代理人、辯
護人及其他受裁判之人，同法第二百二十七條第一項亦有明定。
是裁判如經宣示者，於宣示時對外發生效力；如未經宣示、公告
時，則於該裁判送達於當事人、代理人、辯護人或其他受裁判之
人時，始對外發生裁判之效力。而經宣示之判決，於最後審理事
實法院宣示判決後始行發生之事實，既非該法院所得審判，即為
該案判決之既判力所不及，其既判力對於時間效力之範圍，應以
最後審理事實法院之宣示判決日為判斷之標準。本件上訴人所犯
製造槍、彈案件係應宣示之裁判，業經原審法院於民國八十八年
十一月十七日以八十八年度上更(一)字第二三五號判處有期徒刑八
月，並經本院於九十一年二月二十七日以九十一年度台上字第一
０二四號判決駁回上訴而確定，有上開判決書、台灣高等法院被
告前案紀錄表等在卷可憑，是該案件最後審理事實法院之宣示判
決日為八十八年十一月十七日甚明。而原判決事實欄載：上訴人
另行製造之手槍一支、子彈二顆未被查獲而繼續持有，乃於製造
槍、彈案件之最後事實審宣判日後之八十八年十一月十二日起，
另基於持有之犯意，將上開未經許可製造之槍、彈藏置在高雄市
小港區臨海新村二十九號住處，而持有之，嗣於九十五年一月二
十四日下午五時二十分許，為警查獲（見原判決第二頁）。惟於
理由欄謂：上訴人自上開製造行為之最後事實審判決宣示日以後
，即八十八年十一月十八日以後，其持有之行為仍繼續至九十五
年一月二十四日查獲時為止始告終了，則其自八十八年十一月十
八日起至九十五年一月二十四日止之持有行為，即不能認為亦經
上開製造行為之確定判決效力所及（見原判決第六頁）。對於上
訴人所犯製造槍、彈案件最後審理事實法院宣示判決日之事實認
定與卷證資料不符，復與理由說明歧異，即有事實與理由矛盾之
違誤。(二)、法院對於已經起訴、自訴或上訴之事項，漏未裁判者
，即有刑事訴訟法第三百七十九條第十二款所謂「已受請求之事
項未予判決」之當然違背法令。又刑事訴訟法第三百零二條第一
款規定，案件曾經判決確定者，應為免訴之判決，係以同一案件
，已經法院為實體上之確定判決，該被告應否受刑事制裁，即因
前次判決而確定，不能更為其他有罪或無罪之實體上裁判。此項
原則，關於實質上一罪或裁判上一罪（如修正後刑法第五十五條
之想像競合犯、修正前刑法第五十五條之牽連犯及第五十六條之
連續犯罪），其一部事實已經判決確定者，對於構成一罪之其他
部分，固亦均應適用，但此種情形，係因審判不可分之關係，在
審理事實之法院，對於全部犯罪事實，按照刑事訴訟法第二百六
十七條規定本應予以審判，故其確定判決之既判力，亦自應及於
全部之犯罪事實，若在最後審理事實法院宣示判決後，始行發生
之事實，既非該法院所得審判，即為該案判決之既判力所不能及
，檢察官或自訴人如就此部分發生之事實依法起訴，既不在曾經
確定判決之範圍以內，即係另一犯罪問題，受訴法院仍應分別為
有罪或無罪之實體上裁判，縱令檢察官或自訴人，係就前案事實
與其後新發生之事實，誤認為實質上一罪或裁判上一罪，一併起
訴，受訴法院除應將前案確定判決既判力所及部分諭知免訴外，
關於其後新發生之事實，並不在刑事訴訟法第三百零二條第一款
所載情形之列，非可一併免訴。本件起訴事實記載：上訴人與吳
俊興於八十五年六月中旬某日，共同出資新台幣（下同）二萬元
，在高雄市○○區○○路大統百貨公司附近之「華山模型專賣店
」，購入玩具槍枝三支及子彈五顆。上訴人另於不詳時地，私自
購入鑰匙圈玩具二個（附贈彈頭），八十五年九月上旬，二人在
高雄市○○區○○路一五二之一號內，將共同購買之玩具手槍其
中二支，子彈其中三顆改造具有殺傷力。上訴人又基於概括之犯
意，於九十五年九月上旬（應係八十五年九月間之誤），在高雄
市小港區臨海新村二十九號住處內，將另一支玩具手槍及私自購
買子彈二顆，持螺絲起子將該槍枝貫穿槍管內鐵條，並將上開鑰
匙圈玩具附贈之子彈之彈頭取下放置火藥後以蠟燭將彈頭密封，
而未經許可予以製造成具殺傷力，可供擊發適用子彈之仿FN廠半
自動手槍一支（槍枝管制編號0000000000）、直徑八
．九一mm、七．五九mm之玩具金屬彈殼及彈頭組合而成之土造子
彈二顆。八十六年二月二十三日上訴人、吳俊興二人共同製造之
手槍、子彈經警查獲，其所涉案件，並於九十一年二月二十七日
經判決有期徒刑八月確定（於九十一年十一月三十日執行完畢）
。惟上訴人另行製造之手槍、子彈未被查獲，另基於持有之犯意
，將上開未經許可製造之槍、彈藏置於高雄市小港區臨海新村二
十九號住處，嗣於九十五年一月二十四日十七時二十分許，為警
持台灣高雄地方法院法官核發之搜索票在上開住處查獲，並扣得
上開手槍一支、子彈二發、彈匣一個等情；似認上訴人另行製造
未被查獲之手槍、子彈自八十五年九月間製造完成起即藏置於高
雄市小港區臨海新村二十九號住處而持有之，至九十五年一月二
十四日十七時二十分許始被警查獲。原判決除認上訴人先後二次
改造手槍、子彈係接續行為，且上訴人係於上開製造槍、彈案件
（改造二支手槍、三顆子彈）之最後事實審宣判日後之八十八年
十一月十二日起，另基於持有之犯意，將上開未經許可製造之槍
、彈（一支手槍，二顆子彈）藏置在高雄市小港區臨海新村二十
九號住處，而持有之，嗣於九十五年一月二十四日下午五時二十
分許，為警查獲外，其餘與起訴事實同。理由謂：上訴人於八十
五年九月上旬與吳俊興未經許可予以製造成具殺傷力可發射金屬
或子彈之仿半自動手槍二支，及玩具金屬彈殼加裝直徑四．七mm
鋼珠及火藥改造成具殺傷力之子彈三顆，於八十六年二月二十三
日晚上十一時三十分經警查獲，其與吳俊興共同未經許可製造可
發射子彈具有殺傷力之手槍及子彈之犯行，業經原審法院於八十
八年十一月十七日以八十八年度上更(一)字第二三五號判決，判處
有期徒刑八月，並經本院於九十一年二月二十七日以九十一年度
台上字第一０二四號判決駁回上訴而確定。而上訴人另於八十五
年九月間接續上開製造之犯意，單獨改造手槍一支、子彈二顆，
則未供出，繼續持有等情，已據上訴人供認在卷，核與證人吳俊
興於第一審審理時結證情節相符，且經吳俊興指認本件扣案改造
槍枝外型確與當時其等共同合資購入而未於前案查獲之玩具手槍
外型吻合，並以上訴人持有上開槍、彈行為（改造手槍一支、子
彈二顆），於上開製造槍、彈行為最後事實審判決宣示前，固可
認被製造槍、彈之高度行為所吸收而經判刑確定，惟於其後之持
有行為，則因持有之繼續為行為之繼續，其行為完結須繼續至持
有行為終了時為止，則其自上開製造行為之最後事實審判決宣示
日以後，即八十八年十一月十八日以後，其持有之行為仍繼續至
九十五年一月二十四日查獲時為止始告終了，則其自八十八年十
一月十八日起至九十五年一月二十四日止之持有行為，即不能認
為亦經上開製造行為之確定判決效力所及（見原判決第五－六頁
）。果爾，上訴人關於上開製造行為之最後事實審判決宣示日後
新發生之事實，即自八十八年十一月十八日起至查獲之九十五年
一月二十四日止之持有上開槍、彈之行為，因不在刑事訴訟法第
三百零二條第一款所載情形之列，固應予依法論科。然上訴人自
八十五年九月間製造未被查獲之本案手槍、子彈，自製造完成起
藏置於高雄市小港區臨海新村二十九號住處而持有至上開製造行
為之最後事實審判決宣示日即八十八年十一月十七日以前之持有
行為部分，為前案確定判決既判力所及，亦應諭知免訴。惟原判
決僅就上訴人自八十八年十一月十八日起至查獲之九十五年一月
二十四日止之持有上開手槍之行為予以論罪科刑，而對於起訴範
圍內上訴人自八十五年九月間製造未被查獲之本案手槍、子彈，
自製造完成起藏置於高雄市小港區臨海新村二十九號住處而持有
至上開製造行為之最後事實審判決宣示日即八十八年十一月十七
日以前之持有行為部分，未予審理論列，即有已受請求之事項未
予判決之當然違背法令。(三)、刑法修正前連續犯之成立，除主觀
上須基於一個概括之犯意外，客觀上須先後數行為，逐次實施而
具連續性，侵害數個同性質之法益，其每一前行為與次行為，依
一般社會健全觀念，在時間差距上，可以分開，在刑法評價上，
各具獨立性，每次行為皆可獨立成罪，構成同一之罪名，始足當
之；如數行為於同時同地或密切接近之時地實施，侵害同一之法
益，各行為之獨立性極為薄弱，依一般社會健全觀念，在時間差
距上，難以強行分開，在刑法評價上，以視為數個舉動之接續施
行，合為包括之一行為予以評價，較為合理，則屬接續犯，而為
包括之一罪。本件上訴人於八十五年六月中旬某日，與吳俊興共
同出資二萬元，在高雄市○○區○○路大統百貨公司附近之「華
山模型專賣店」，購入玩具槍枝三支及子彈五顆。上訴人另於不
詳時地，私自購入鑰匙圈玩具二個（附贈彈頭），於八十五年九
月上旬先與吳俊興將共同購買之玩具手槍其中二支，子彈其中三
顆改造成具有殺傷力之改造手槍、子彈（八十六年二月二十三日
查獲）。復於八十五年九月間即改造手槍二支、子彈三顆完成後
之翌日，上訴人單獨改造完成具有殺傷力之改造手槍一支、子彈
二顆（九十五年一月二十四日查獲），業據上訴人與吳俊興於第
一審法院供述在卷，則上訴人之改造手槍、子彈行為，主觀上顯
係基於一個概括犯意為之，先後改造二支手槍、三顆子彈及一支
手槍，二顆子彈，前後二行為在時間上間隔二日，可以分開，且
改造行為屬即成犯，每次改造槍枝、子彈之行為均獨立構成修正
後槍砲彈藥刀械管制條例第八條第一項之未經許可製造可發射子
彈具有殺傷力之改造手槍罪及同條例第十二條第一項之製造具殺
傷力子彈罪，構成同一之罪名，客觀上先後二次改造行為，逐次
實施而具連續性，侵害數個同性質之法益，核屬刑法修正前連續
犯性質，與接續犯尚屬有間。原判決就上訴人本可獨立論罪之連
續改造槍枝、子彈之行為，認係接續犯，顯有適用法則不當之違
誤。以上或為上訴意旨所指摘，或為本院得依職權調查之事項，
應認有撤銷原判決發回更審之原因。
據上論結，應依刑事訴訟法第三百九十七條、第四百零一條，判
決如主文。
中　　華　　民　　國　九十六　年　 十二 　月　 十三 　日
                      最高法院刑事第十二庭
                          審判長法官  洪　文　章
                                法官  王　居　財
                                法官  郭　毓　洲
                                法官  黃　梅　月
                                法官  邱　同　印
      本件正本證明與原本無異
                                      書  記  官
中　　華　　民　　國　九十六　年　 十二 　月　 十九 　日
                                                Ａ
